【裁判字號】    97,抗,100
【裁判日期】    970423
【裁判案由】    聲明異議
【裁判全文】
臺灣高等法院臺南分院民事裁定    97年度抗字第100號
抗告人  甲○○
上列抗告人因與相對人教育部間聲明異議事件，對於中華民國97
年1月28日台灣台南地方法院96年度執字第28772號裁定提起抗告
，本院裁定如下：
    主  文
抗告駁回。
抗告程序費用新台幣壹仟元由抗告人負擔。
    理  由
一、按「當事人或利害關係人，對於執行法院強制執行之命令，
    或對於執行法官、書記官、執達員實施強制執行之方法，強
    制執行時應遵守之程序，或其他侵害利益之情事，得於強制
    執行程序終結前，為聲請或聲明異議。但強制執行不因而停
    止。」、「強制執行程序開始後，除法律另有規定外，不停
    止執行。有回復原狀之聲請，或提起再審或異議之訴，或對
    於和解為繼續審判之請求，或提起宣告調解無效之訴、撤銷
    調解之訴，或對於許可強制執行之裁定提起抗告時，法院因
    必要情形或依聲請定相當並確實之擔保，得為停止強制執行
    之裁定。」，強制執行法第11條第1項、第18條分別定有明
    文。是判決一經確定即發生執行之效力，除有其他正當原因
    （如聲請再審經該管法院認有必要情形之類）外，不得率准
    停止執行。又強制執行開始後，雖有停止執行之裁定，但該
    裁定如以提出保證為停止執行之條件者，在提出保證以前仍
    不得停止執行（最高法院18年度抗字第218號、23年度抗字
    第3165號判例意旨參照）。
二、抗告意旨略以：相對人聲請本件執行程序不合法，抗告人曾
    於原審聲請制定和解方案，惟原審法院未為之。又相對人於
    原審現場履勘時，未合法委任律師，該到場執行之律師未經
    相對人合法授權，故抗告人於民國（下同）96年12月27日原
    審現場履勘時所作之筆錄無效。抗告人為此聲明異議，竟遭
    原審裁定駁回，為此提起抗告，請求廢棄原裁定云云。
三、經查：相對人即執行債權人教育部以台灣台南地方法院93年
    度重訴字第84號判決、本院94年度重上字第19號判決、最高
    法院95年度台上字第2424號裁定暨其確定證明書各乙份為執
    行名義，並委任訴外人陳培芬律師為本件強制執行事件之代
    理人，請求原執行法院將坐落台南市○○區○○段10之2地
    號土地上如第一審確定判決書附圖所示編號Ａ部分土地上之
    收費亭（鐵皮屋）暨編號Ｂ部分土地上之Ｈ招牌（即「府前
    收費停車場」招牌）等地上物拆除，並將Ａ、Ｂ土地全部面
    積合計0.225公頃返還予相對人（另相對人聲請強制執行其
    他財產權部分，不在本件爭執範圍），經原執行法院以96年
    度執字第28772號受理執行在案。嗣經原審法院於96年7月12
    日進行現場執行，因抗告人聲請停止執行，經原審法院以96
    年10月12日96年度聲字第1385號裁定命抗告人供擔保新台幣
    （下同）414萬5,375元後，原審96年度執字第28772號強制
    執行程序於抗告人向原審法院提起債務人異議之訴事件（96
    年度補字第354號）判決確定或和解、撤回前，應暫予停止
    。惟迄至96年10月23日止，抗告人仍未依上開命供擔保裁定
    向原審法院提存擔保金。原審法院續於96年12月27日執行，
    抗告人於執行現場陳稱將於3日內（即至97年1月2日止）依
    上開命供擔保裁定辦理提存、聲請停止執行程序，如未於期
    間內提供擔保，由執行債權人即相對人續行請求原審法院強
    制拆除系爭地上物無異議各情，此有相對人提出之台灣台南
    地方法院93年度重訴字第84號判決、本院94年度重上字第19
    號判決、最高法院95年度台上字第2424號裁定暨其確定證明
    書、原審96年度聲字第1385號裁定、提存資料查詢表等正本
    各1份、現場執行筆錄2份等在卷可稽，並經本院調閱原執行
    法院96年度執字第28772號執行卷宗查核屬實，抗告人主張
    原審法院准許相對人聲請拆除上開地上物之事實，堪信真正
    。
四、抗告意旨指稱「相對人未依其聲請與伊和解，亦未合法委任
    律師到場，執行筆錄無效」云云。茲查：
  (一)相對人以台灣台南地方法院93年度重訴字第84號判決、本院
    94年度重上字第19號判決、最高法院95年度台上字第2424號
    裁定暨其確定證明書為本件執行名義，聲請原審法院命抗告
    人自行拆除系爭地上物無效果後，聲請原審法院強制執行，
    此有相對人提出之上開民事確定判決暨其確定證明書正本、
    強制執行聲請狀等各乙份在卷足按，本案係合法之強制執行
    ，自無再行和解程序之必要，抗告意旨稱「相對人未依其聲
    請與伊進行和解」云云，核無理由。按強制執行除有法定原
    因外，原審法院不得率爾停止強制執行，此觀之強制執行法
    第18條規定甚明，抗告人於原審法院96年7月12日進行第1次
    現場執行時，雖有表明聲請停止執行之意，惟迄至96年10月
    23日止，抗告人仍未辦理提存合法聲請停止執行，原審法院
    因而續行執行，經核並無不合，抗告人上揭所辯，自不足採
    。
  (二)次按「訴訟代理人就其受委任之事件有為一切訴訟行為之權
    。但捨棄、認諾、撤回、和解、提起反訴、上訴或再審之訴
    及選任代理人，非受特別委任不得為之。關於強制執行之行
    為或領取所爭物，準用前項但書之規定。如於第一項之代理
    權加以限制者，應於前條之委任書或筆錄內表明。」，為民
    事訴訟法第70條所明定。茲查，本件執行債權人即相對人教
    育部於聲請本件執行程序之初，即有委任訴外人陳培芬律師
    為本件強制執行事件之代理人，並授予民事訴訟法第70條第
    1項但書及第2項所列各行為之特別代理權，此有相對人提出
    之委任書乙份在卷足按，是訴外人陳培芬律師於本件強制執
    行程序所為之一切行為，係經相對人合法授權無訛。抗告人
    空言指摘相對人未合法委任律師到場，故原審96年12月27日
    執行筆錄無效云云，洵無理由。
五、綜上所述，相對人聲請強制拆除系爭地上物，乃係基於合法
    之強制執行名義行使權利，抗告人空言指摘原執行程序無效
    ，向原審法院聲明異議要求為撤銷或變更，並無理由，原審
    裁定駁回抗告人之異議，經核並無違誤，抗告意旨指摘原裁
    定不當，求為廢棄改判，非有理由，應予駁回。
結論：本件抗告為無理由，依強制執行法第三十條之一、民事訴
訟法第四百九十五條之一第一項、第四百四十九條第一項、第九
十五條、第七十八條裁定如主文。。
中    華    民    國    97    年    4    月     23    日
                  民事第三庭    審判長法  官  陳光秀
                                      法  官  莊俊華
                                      法  官  曾平杉
上為正本係照原本作成。
如不服本裁定，僅得於收受本裁定正本送達後10日內以適用法規
顯有錯誤為理由，向本院提出再抗告狀（須附繕本）依法應繳納
抗告費新台幣1千元，並委任律師為訴訟代理人，經本院許可後
始可再抗告於最高法院。
中    華    民    國    97    年    4    月     23    日
                                      書記官  葉秀珍
【附記】
民事訴訟法第495條之1第2項準用同法第466條之1第1、2項規定
：
(1)對於第二審判決上訴，上訴人應委任律師為訴訟代理人。但上
  訴人或其法定代理人具有律師資格者，不在此限。
(2)上訴人之配偶、三親等內之血親、二親等內之姻親，或上訴人
  為法人、中央或地方機關時，其所屬專任人員具有律師資格並
  經法院認為適當者，亦得為第三審訴訟代理人。
民事訴訟法第466條之2：
  上訴人無資力委任訴訟代理人者，得依訴訟救助之規定，聲請
  第三審法院為之選任律師為其訴訟代理人。


司法院資訊處製作；財團法人民間司法改革基金會備份。
